【裁判字號】    98,交聲,3764
【裁判日期】    981022
【裁判案由】    聲明異議
【裁判全文】
臺灣臺中地方法院交通事件裁定        98年度交聲字第3764號
原處分機關  交通部公路總局臺中區監理所
異  議  人
即受處分人  大星旅行社有限公司
代  表  人  黃棟樑
上列異議人即受處分人因違反道路交通管理處罰條例案件，對於
交通部公路總局臺中區監理所中華民國九十八年八月三十一日所
為之處分（中監違字第裁六０－Ｇ八Ｈ０四六三二一號裁決書）
，聲明異議，本院裁定如下：
    主    文
異議駁回。
    理    由
一、異議人即受處分人大星旅行社有限公司（下稱受處分人）聲
    明異議意旨略以：因公司遷移，以致於受處分人並未收到違
    規通知書，為此聲明異議，請求撤銷原處分云云。
二、原處分機關略以：受處分人所有車號七九七五－ＬＭ號之自
    用小客車，於民國九十七年三月一日下午一時五十三分許，
    在臺中市○○路○段處，因「限速五十公里，時速七十八公
    里，超速二十八公里，二十以上未滿四十（經科學儀器採證
    ）」之違規，嗣臺中市警察局交通隊直屬第一分隊警員即依
    採證照片逕行舉發，並於九十七年三月十四日填製中市警交
    字第Ｇ八Ｈ０四六三二一號舉發違反道路交通管理事件通知
    單，且已合法送達至受處分人之車籍地址，嗣因受處分人逾
    期未到案，是由原處分機關依道路交通管理處罰條例第四十
    條、第六十三條第一項第一款之規定，逕行裁處受處分人罰
    鍰新臺幣（下同）二千四百元，並記違規點數一點，與法尚
    無不合等語。
三、按汽車駕駛人，行車速度超過規定之最高時速，處新臺幣（
    下同）一千二百元以上二千四百元以下罰鍰；又有前開情形
    者，記違規點數一點，道路交通管理處罰條例第四十條、第
    六十三條第一項第一款分別定有明文。再處理違反道路交通
    管理事件，有關文書送達之程序，依行政程序法之規定，違
    反道路交通管理事件統一裁罰標準及處理細則第五條亦有明
    文。而行政程序法中對於文書送達，於應受送達人之住居所
    、事務所或營業所為之。但在行政機關辦公處所或他處會晤
    應受送達人時，得於會晤處所為之；於應送達處所不獲會晤
    應受送達人時，得將文書付與有辨別事理能力之同居人、受
    僱人或應送達處所之接收郵件人員；行政程序法第七十二條
    第一項、第七十三條第一項亦有明文規定。又受公寓大廈管
    理委員會僱用之管理員，其所服勞務包括為公寓大廈住戶接
    收文件者，性質上應屬全體住戶之受僱人，…郵政機關之郵
    差送達文書於住居所、事務所或營業所，不獲會晤應受送達
    人，而將文書付與上開公寓大廈管理員者，為合法送達，至
    該管理員何時將文書轉交應受送達人，對已生之合法送達效
    力不受影響（最高法院九十年度臺抗字第八十六號民事裁定
    意旨參照）。再按汽車所有人名稱、地址等如有變更，均應
    向公路監理機關辦理登記，如不依規定申報登記者，處汽車
    所有人九百元以上一千八百元以下罰鍰，亦為道路交通安全
    規則第二十三條第一項、道路交通管理處罰條例第十六條第
    一項第一款所明定。足見汽車所有人之地址如有變更，該所
    有人有向公路監理機關辦理登記之義務，如汽車所有人違反
    此項義務，不僅應裁處汽車所有人罰鍰，且原舉發機關及原
    處分機關若依照原登記住址為送達，仍應視為合法送達。復
    按本條例所定罰鍰之處罰，受處罰人接獲違反道路交通管理
    事件通知單後，於十五日內得不經裁決，逕依第九十二條第
    三項之罰鍰基準規定，向指定之處所繳納結案；不服舉發事
    實者，應於十五日內，向處罰機關陳述意見；其不依通知所
    定期限前往指定處所聽候裁決，且未依規定期限繳納罰鍰結
    案或向處罰機關陳述意見者，處罰機關得逕行裁決之，道路
    交通管理處罰條例第九條第一項亦定有明文。
四、經查：
（一）受處分人所有車號七九七五－ＬＭ號之自用小客車，於九
      十七年三月一日下午一時五十三分許，在臺中市○○路○
      段處，因「限速五十公里，時速七十八公里，超速二十八
      公里，二十以上未滿四十（經科學儀器採證）」之違規，
      嗣臺中市警察局交通警察隊警員即依採證照片逕行舉發，
      並於九十七年三月十四日填製中市警交字第Ｇ八Ｈ０四六
      三二一號舉發違反道路交通管理事件通知單，且送達至受
      處分人之車籍地址，嗣因受處分人逾期未到案，是由原處
      分機關逕行裁處受處分人罰鍰二千四百元，並記違規點數
      一點等情，既為受處分人所不爭執，且有上開舉發違反道
      路交通管理事件通知單、送達證書及裁決書在卷可憑，應
      可認定屬實。
（二）至受處分人雖以前詞置辯。而查，受處分人之公司所在地
      自九十五年十月十七日起，即設址於臺中市南屯區○○○
      ○街七七九號一樓，固然無訛，此有公司及分公司基本資
      料查詢明細附卷可參。然查，受處分人所有上開九十四年
      一月間出廠之自用小客車所登載之車籍地址，迄今均為臺
      中市○區○○路一段三五號九樓之二等情，既有公路監理
      電子閘門之車號查詢汽車車籍附卷可參，而上開舉發違反
      道路交通管理事件通知單，經原舉發機關臺中市警察局委
      由郵政機關以郵務掛號之方式送達受處分人，郵政機關投
      遞人員第一次投遞車籍地址之臺中市○區○○里○○路○
      段三五號九樓之二，因招領逾期經郵局退回，第二次依受
      處分人上開臺中市○區○○里○○路○段三五號九樓之二
      地址投送，於九十七年四月十一日妥投，因未能獲會晤受
      處分人本人，而由其有辨別事理能力之國泰啟國金融大樓
      先鋒保全管理員江姓管理員代為收受等情，亦有臺中市警
      察局交通隊送達證書暨其上蓋用之國泰啟國金融大樓先鋒
      保全收文章及臺中市警察局九十八年九月二十五日中市警
      交字第０九八００七二二二一號函在卷可稽，揆諸前開說
      明，該舉發通知單業已生合法送達之效力。蓋以，受處分
      人倘未實際設址在車籍地址，本應依道路交通安全規則第
      二十三條第一項之規定，向公路監理機關辦理登記，受處
      分人既未辦理此項登記，核屬受處分人自己之過失，不可
      歸責於監理機關，是原舉發機關之中市警交字第Ｇ八Ｈ０
      四六三二一號舉發違反道路交通管理事件通知單，已生合
      法送達之效力無疑。另者，原處分機關之中監違字第裁六
      ０－Ｇ八Ｈ０四六三二一號裁決書係於九十八年八月三十
      一日開立，於九十八年九月一日郵寄送達至受處分人公司
      所在地臺中市南屯區○○○○街七七九號一樓，而經受處
      分人之受僱人收執，受處分人並於九十八年九月十八日就
      本件交通違規向原處分機關提出聲明異議狀，亦有本件裁
      決書及異議狀暨聲明異議狀上之交通部公路總局臺中區監
      理所總收文章一枚在卷可按，則本件裁決書之送達亦屬合
      法，附此說明。
五、綜上所述，郵政機關之投遞人員對受處分人所為本件舉發通
    知單送達之程序，已符合前揭行政程序法關於送達程序之規
    定，而發生文書合法送達之法律效果，揆諸上開說明，受處
    分人既於上開舉發違反道路交通管理事件通知單合法送達後
    ，逾越應到案期限六十日以上均未向原處分機關陳述意見，
    嗣經原處分機關逕行裁決處罰後才提起本件異議，則原處分
    機關依據首揭規定及違反道路交通管理事件統一裁罰標準表
    ，就受處分人上揭「汽車駕駛人行車速度，超過規定之最高
    時速二十公里以上四十公里以下」之交通違規事由，裁處受
    處分人罰鍰二千四百元，尚屬適法，核無違誤，是本件異議
    為無理由，應予駁回。
據上論斷，應依道路交通管理處罰條例第八十七條第二項，道路
交通案件處理辦法第十九條，裁定如主文。
中    華    民    國    98    年    10    月    22    日
                      交通法庭  法  官  許惠瑜
上正本證明與原本無異。
如不服本裁定應於送達後五日內向本院提出抗告狀。
                                書記官  楊家印
中    華    民    國    98    年    10    月    22    日


司法院資訊處製作；財團法人民間司法改革基金會備份。
